臺灣彰化地方法院刑事判決　　　　　　 95年度交訴字第192號
公　訴　人　臺灣彰化地方法院檢察署檢察官
被　　　告　甲○○
　　　　　　　　　　弄23號
　　　　　　　　　　（另案在臺灣彰化監獄執行中）
上列被告因公共危險案件，經檢察官聲請簡易判決處刑（95年度
偵字第8625號），本院彰化簡易庭認不宜逕以簡易判決處刑（95
年度彰交簡字第479 號），簽移本院刑事庭依通常程序審理，被
告於本院準備程序中就被訴事實為有罪之陳述，經本院合議庭裁
定由受命法官獨任行簡式審判程序，判決如下：
    主  文
甲○○服用酒類，不能安全駕駛動力交通工具而駕駛，累犯，處
有期徒刑伍月；又駕駛動力交通工具肇事，致人受傷而逃逸，累
犯，處有期徒刑柒月。應執行有期徒刑拾月。
    事  實
一、甲○○前於民國92年10月19日，因施用第一級毒品案件，經
    本院以92年度訴字第1112號判處有期徒刑10月確定，又於93
    年1 月15日，因搶奪等案件，經臺灣高等法院臺中分院以92
    年度上訴字第1991號判處有期徒刑1 年10月確定，嗣上開 2
    案件經定應執行刑為有期徒刑2 年6 月確定，並入監執行後
    ，於95年3 月31日縮短刑期執行完畢。詎仍不知悛悔，於95
    年9 月15日上午8 時許，在彰化縣彰化市三民市場飲用維士
    比加啤酒至同日上午9 時30分時許，其後，呼氣酒精濃度已
    逾每公升0.55毫克以上，而達不能安全駕駛動力交通工具之
    程度，竟仍於同日上午10時許駕駛不知情之許志強所有之車
    號DG- 1631號自用小客車，沿彰化縣和美鎮○○路由東往西
    方向行駛，欲前往彰和路尋找友人，途經和美鎮○○路○ 段
    105 號附近處時，因不勝酒力、注意力減低，致其小客車右
    前方追撞同向由乙○○○所駕乘之電動四輪車後方，乙○○
    ○因此人車倒地，並受有左膝及左足擦傷等傷害（過失傷害
    部分，未據告訴），甲○○在駕車肇事後，為規避刑責，竟
    另行基於肇事致人受傷而逃逸之犯意未停車察看，並對乙○
    ○○施以救護送醫等措施，而駕車逃逸。嗣經警方於同日上
    午10時26分許，在和美鎮○○路○ 段與東波路口處查獲，並
    對甲○○實施呼氣酒精濃度測試，測得其呼氣酒精濃度為每
    公升0.78毫克，始查知上情。
二、案經彰化縣警察局和美分局報告臺灣彰化地方法院檢察署檢
    察官偵查後聲請簡易判決處刑。
    理  由
一、本案被告甲○○所犯係死刑、無期徒刑、最輕本刑為3 年以
    上有期徒刑以外之罪，其於準備程序就前揭被訴事實為有罪
    之陳述，經受命法官告知簡式審判程序之旨，並聽取其與公
    訴人之意見後，本院認無不得或不宜改依簡式審判程序進行
    之處，爰依刑事訴訟法第273 條之1 第1 項、第284 條之 1
    ，裁定本案由受命法官獨任進行簡式審判程序，合先敘明。
二、上揭事實，業據被告甲○○於警詢、偵訊、本院準備程序及
    審理中坦承不諱（見臺灣彰化地方法院檢察署95年度偵字第
    8625號卷第3 、26-28 、34-35 頁，本院95年度交訴字第19
    2 號卷第55、62、63頁），經查：
（一）核與被害人乙○○○於警詢中證述之情節相符（見臺灣彰
      化地方法院檢察署95年度偵字第8625號卷第4 頁），此外
      ，復有道路交通事故調查報告表（一）（二）、道路交通
      事故現場圖、彰化縣警察局和美分局重大交通事故紀錄通
      報單、刑法第185 條之3 案件測試觀察紀錄表、彰化縣警
      察局道路交通事故當事人酒精測定紀錄表、彰化縣警察局
      舉發違反道路交通管理事件通知單、財團法人彰化基督教
      醫院診斷書、車號查詢汽車車籍資料各1 紙，及現場照片
      共6 張在卷可稽（見臺灣彰化地方法院檢察署95年度偵字
      第8625號卷第7-14、17-19頁），堪認屬實。
（二）按刑法第185 條之3 不能安全駕駛動力交通工具之罪，係
      抽象危險犯之性質，不以發生具體危險為必要，而參考德
      國、美國之認定標準，對酒精濃度呼氣已達每公升0.55毫
      克，肇事率為一般正常人之10倍，認為已達「不能安全駕
      駛」之標準，此有法務部88年5 月18日法88檢字第1669號
      函可資參照。本件被告酒後駕車，經員警酒精測試其呼氣
      所含酒精濃度達每公升0.78毫克，有上開測試觀察紀錄表
      1 紙附卷可稽，足見被告駕車肇事危險性，高出一般人甚
      多，且其又因疏於注意不慎撞擊被害人乙○○○所騎之電
      動四輪車，足認其於飲酒後顯已達不能安全駕駛動力交通
      工具之程度無訛。
（三）次按汽車駕駛人駕駛汽車肇事致人受傷或死亡，應即採取
      救護或其他必要措施，並向警察機關報告，不得駛離或逃
      逸，道路交通管理處罰條例第62條第3 項定有明文。次按
      道路交通事故之發生，常非於己之鄰親家里，時有告救不
      能情事，乃科以肇事者須即採取救護或其他必要措施，並
      應向警察機關報告之法定義務，以防因就醫延誤致生無謂
      傷亡，並俾得通知傷亡者家屬到場，以明責任，是凡肇事
      人於行車肇事致人受傷或死亡，未即採取救護或其他必要
      措施，並向警察機關報告，即駕車逃逸者，均應依該規定
      處罰，至其嗣後是否受刑事訴追及已否與被害人達成民事
      和解，賠償損失，對其應受處罰乙節，並不生影響。職是
      之故，汽車駕駛人駕駛汽車肇事，不論其責任之歸屬為何
      ，即有義務留在肇事現場，採取救護或其他必要措施，並
      向警察機關報告，以維護他人之生命與其他用路人之交通
      安全。其立法目的，既係促使駕駛人於肇事致死傷後，能
      對被害人即時救護，報告警察機關，以減少死傷，是該罪
      之成立祇以行為人有駕駛動力交通工具肇事，致人死傷而
      逃逸之事實為已足（最高法院92年度臺上字第4468號刑事
      判決意旨參照）。再按刑法第185 條之4 肇事逃逸罪，以
      駕駛動力交通工具肇事，有致人死傷而逃逸之事實，為其
      犯罪構成要件，不以行為人明知被害人有死傷情形為必要
      （最高法院91年度臺上字第137 號刑事判決意旨參照）。
（四）電動四輪車之防護力與汽車相去甚遠，故電動四輪車倒地
      時，騎士之身體往往因與地面及機車車身磨擦撞擊，而生
      非死即傷之結果，此為一般人所周知，本件被告既明知被
      害人騎駛電動四輪車遭其駕駛之自小客車撞擊後，人車倒
      地，理應對被害人當場受有傷害之情況已有認識，是被告
      於肇事後並未採取救護或其他必要之措施，並且未向警察
      機關報告即逕行駕車駛離現場，其肇事逃逸乙情已甚灼然
      ，綜上，足認被告之自白核與事實相符，堪以採信，本件
      事證明確，被告服用酒類不能安全駕駛動力交通工具而駕
      駛、肇事逃逸之犯行洵堪認定，應予依法論科。
三、核被告所為，分別係犯刑法第185 條之3 之服用酒類不能安
    全駕駛動力交通工具而駕駛罪、同法第185 條之4 之肇事致
    人受傷逃逸罪。被告所犯上開2 罪間，犯意各別，行為互殊
    ，應予分論併罰。又汽車駕駛人，無駕駛執照駕車、酒醉駕
    車、吸食毒品或迷幻藥駕車、行駛人行道或行經行人穿越道
    不依規定讓行人優先通行，因而致人受傷或死亡，依法應負
    刑事責任者，加重其刑至2 分之1 ，道路交通管理處罰條例
    第86 條第1 項固有明文；惟上開應依法加重其刑至2 分之1
    之規定，法條既明定汽車駕駛人於一定違規之情形（如無駕
    駛執照駕車，酒醉駕車）駕駛汽車致人傷亡，依法應負刑事
    責任時，始有適用，換言之，係肇事者在一定之違規情形下
    依法應負過失致人於死或過失傷害之刑事責任時，始有適用
    ，而刑法第185 條之4 ，駕駛動力交通工具肇事，致人死傷
    而逃逸者之罪，其立法意旨係對一般動力交通工具駕駛人肇
    事致人死傷而逃逸之處罰，旨在懲罰肇事逃逸，自無上開道
    路交通處罰條例第86條第1 項之適用（最高法院92年度臺非
    字第60號判決意旨參照）。另被告前於92年10月19日，因施
    用第一級毒品案件，經本院以92年度訴字第1112號判處有期
    徒刑10月確定，又於93年1 月15日，因搶奪等案件，經臺灣
    高等法院臺中分院以92 年度上訴字第1991號判處有期徒刑1
    年10月確定，嗣上開2 案件經定應執行刑為有期徒刑2 年 6
    月確定，並入監執行後，於95年3 月31日縮短刑期執行完畢
    ，此有臺灣彰化地方法院檢察署刑案資料查註紀錄表及臺灣
    高等法院被告前案紀錄表等附卷可參，其受此有期徒刑執行
    完畢後，5 年以內再故意犯本件之2 罪，是均應依刑法第47
    條第1 項累犯之規定加重其刑。爰審酌被告素行非佳，明知
    其飲酒後，對週遭事務之辨識及反應能力已受相當影響，顯
    已達不能安全駕駛之程度，仍僅為圖一己往來交通之便，不
    顧公眾之安危，率爾駕駛動力交通工具，並肇致車禍發生，
    致被害人受傷，顯有漠視公權力及往來人車生命、身體、財
    產安全之情事，暨其犯罪手段、酒測值達每公升0.78毫克之
    酒醉程度、事後猶駕車逃逸，置被害人安危於不顧，惡性非
    輕，及其已與被害人達成和解，有彰化縣彰化市調解委員會
    調解書1 紙附卷足憑（見本院95年度交訴字第192 號卷第65
    頁）、生活狀況、智識程度、犯後自始坦承犯行等一切情狀
    ，分別量處如主文所示之刑，並定其應執行之刑。
據上論斷，應依刑事訴訟法第452 條、第273 條之1 第1 項、第
299 條第1 項前段，刑法第185 條之3 、第185 條之4 、第47條
第1 項、第51條第5 款，刑法施行法第1 條之1 第1 項、第2 項
但書，判決如主文。
本案經檢察官莊佳瑋到庭執行職務。
中　　華　　民　　國　　96　　年　　3　　月　 　2　　日
　                  　交通法庭  法  官  林秉暉
以上正本證明與原本無異。
如不服本判決，應於判決送達後10日內向本院提出上訴狀 (須附
繕本)。
告訴人或被害人對於判決如有不服具備理由請求檢察官上訴者，
其上訴期間之計算係以檢察官收受判決正本之日期為準。
中　　華　　民　　國　　96　　年　　3 　　月　　3 　　日
                                書記官  梁高賓
附錄論罪科刑法條：
刑法第185條之3
服用毒品、麻醉藥品、酒類或其他相類之物，不能安全駕駛動力
交通工具而駕駛者，處1年以下有期徒刑、拘役或3萬元以下罰金
。
刑法第185條之4
駕駛動力交通工具肇事，致人死傷而逃逸者，處6月以上5年以下
有期徒刑。
